臺灣板橋地方法院交通事件裁定        100年度交聲字第339號
原處分機關  交通部公路總局臺北區監理所板橋監理站
異  議  人
即受處分人  張民村
上列異議人因違反道路交通管理處罰條例事件，對於原處分機關
於民國100 年1 月11日所為之板監裁字第裁41-C00000000號裁決
不服，聲明異議，本院裁定如下：
    主  文
原處分撤銷。
張民村汽車駕駛人，駕駛普通重型機器腳踏車經測試檢定，酒精
濃度超過規定標準，處罰緩新臺幣壹萬伍仟元，並吊扣其普通重
型機器腳踏車駕駛執照壹年及接受道路交通安全講習。
    理  由
一、異議意旨略以：異議人張民村經舉發於民國99年7 月26日22
    時42分許，騎乘車牌號碼GSB-925 號重型機車，行經新北市
    ○○區○○路與宏國路口，有「汽車駕駛人酒精濃度超過規
    定標準（0.55MG/L以上）」之違規，遭處罰鍰新臺幣45,000
    元，並吊扣駕駛執照1 年及接受道路交通安全講習。異議人
    對違規之事實無爭執，就吊扣駕駛執照及受道路交通安全講
    習等裁處亦能接受，但異議人同一酒醉駕車行為，業經檢察
    官為緩起訴處分確定，且依命向國庫支付新臺幣30,000元，
    罰鍰部分，似違反一行為不二罰原則。為此對原裁決聲明異
    議，請求撤銷原處分。
二、按汽車駕駛人，駕駛汽車經測試檢定有酒精濃度超過規定標
    準者，處新臺幣15,000元以上60,000元以下罰鍰，並當場移
    置保管該汽車及吊扣其駕駛執照1 年；汽車駕駛人，有道路
    交通管理處罰條例第35條第1 項規定之情形者，應接受道路
    交通安全講習，道路交通管理處罰條例第35條第1 項第1 款
    及第24條第1 項第2 款固有明文。然「一行為不二罰」乃現
    代民主法治國家之基本原則，此係為避免因法律規定之錯綜
    複雜，致人民之同一行為，遭受數個不同法律之處罰，而承
    受過度不利之後果（最高行政法院94年6 月份庭長法官聯席
    會議決議參照）。
三、經查，異議人於99年7 月26日22時42分許，騎乘車牌號碼GS
    B-925 號重型機車，行經新北市○○區○○路與宏國路口，
    有「汽車駕駛人酒精濃度超過規定標準（0.55MG/L以上）」
    之違規，遭原處分機關依道路交通管理處罰條例第35條第1
    項第1 款、第24條第1 項第2 款等規定，裁處罰鍰新臺幣45
    ,000元、吊扣駕駛執照1 年及接受道路交通安全講習，且經
    檢察官以其犯有刑法第185 條之3 不能安全駕駛動力交通工
    具罪，合於緩起訴要件，依刑事訴訟法第253 條之1 第1 項
    、第253 條之2 第1 項等規定予以緩起訴，緩起訴期間為1
    年（99年9 月2 日至100 年9 月1 日），另命異議人於緩起
    訴處分確定後，收受緩起訴處分命令通知書3 個月內（99年
    10月14日至100 年1 月13日），向國庫支付新臺幣30,000元
    ，異議人已如數支付，現緩起訴期間屆滿，緩起訴未經撤銷
    等情，業經異議人到庭供述明確，並有臺灣板橋地方法院檢
    察署檢察官99年度速偵字第4832號緩起訴處分書、臺灣高等
    法院被告前案紀錄表各1 份在卷可稽，堪信為真。依現今法
    院辦理此類違反道路交通管理處罰條例事件所持見解，酒醉
    駕車行為經檢察官為緩起訴處分，並命向國庫支付款項者，
    係履行檢察官為緩起訴處分命令，此等命令名義上雖非刑罰
    ，但仍是一種特殊的處遇措施，與刑事制裁無異，實質上為
    刑事處罰，有行政罰法第26條第1 項規定所揭示「刑事罰優
    先」及「一行為不二罰」等原則之適用；若行為人依緩起訴
    處分支付之款項未達道路交通管理處罰條例第92條第4 項所
    定最低罰鍰基準，依同條例第35條第8 項規定，則仍須補繳
    不足最低罰鍰部分；然受處分人於緩起訴期間內，如有刑事
    訴訟法第253 條之3 第1 項所列情形，檢察官得依職權撤銷
    原處分，繼續偵查或起訴，是於緩起訴期間內即猶豫期間期
    滿前，該緩起訴處分仍有被撤銷之可能，行政機關自不得就
    同一事由裁處行為人罰鍰，以免有一行為二罰之危險（臺灣
    高等法院暨所屬法院96年法律座談會刑事類第36號提案、97
    年法律座談會刑事類第39號提案、98年法律座談會刑事類第
    24號提案研討意見參照）。準此，原處分機關於100 年1 月
    11日，逕依道路交通管理處罰條例第92條第4 項規定之罰鍰
    基準，裁罰異議人新臺幣45,000元之罰鍰部分，與上開說明
    相違，自有未洽。至原處分關於吊扣駕駛執照及施以道路交
    通安全講習等裁罰，固屬於行政罰法第26條第1 項所規定之
    「其他種類行政罰」，兼具維護公共秩序之作用，為達行政
    目的，得予以裁處，異議人對此亦無爭執，惟異議人酒醉駕
    車乃單一違規行為，有關處罰效果之罰鍰、吊扣駕駛執照與
    施以道路交通安全講習等，與該違規行為是否存在均無從分
    離（臺灣高等法院暨所屬法院98年法律座談會刑事類第23號
    提案、99年法律座談會刑事類第37號提案研討意見參照），
    本院仍應一併審究。綜上各節，原處分就罰緩之裁罰有前揭
    不當之處，應予撤銷，基於人民權利保障實效性與訴訟經濟
    等考量，由本院自為裁定，除無疑義之吊扣普通重型機器腳
    踏車駕駛執照1 年、接受道路交通安全講習部分，就未達道
    路交通管理處罰條例第92條第4 項所訂最低罰鍰基準之罰鍰
    新臺幣15,000元（即45,000元扣除30,000元），亦應依同條
    例第35條第8 項規定予以裁罰。茲將原處分撤銷，自為裁罰
    如主文第2 項所示。
四、依道路交通管理處罰條例第87條第2 項、道路交通事件處理
    辦法第19條前段，裁定如主文。
中    華    民    國   100    年    10    月    21    日
                  刑事第十七庭  法  官  許炎灶
以上正本證明與原本無異。
如不服本裁定，應於送達後5 日內向本院提出抗告狀。
                                書記官  楊文祥
中    華    民    國   100    年    10    月    21    日